最高法院刑事判決　　　　　　　　　　　　　　　八十七年度台上字第二四六○號
　　上　訴　人　甲○○
　　選任辯護人　鄭慶海律師
右上訴人因殺人案件，不服台灣高等法院台南分院中華民國八十七年三月十七日第二
審判決（八十七年度上重訴字第二六號，起訴案號：台灣雲林地方法院檢察署八十六
年度偵字第三○八七號），提起上訴，本院判決如左：
    主  文
上訴駁回。
    理  由
本件原判決認定上訴人甲○○曾於民國八十二年間，因違反麻醉藥品管理條例案件，
經台灣雲林地方法院判處有期徒刑月，於八十三年一月十五日執行完畢，猶不知悔
改，於八十六年六月二十三日零時三十分許，與被害人李清池，及陳俊生、李三連、
李景魏、呂奇修、王俊凱、蘇恒達、林季樺等一同至雲林縣北港鎮草湖里歡樂城ＫＴ
Ｖ一二五號包廂內飲酒唱歌，席間因陳俊生欲向被害人敬酒，而被害人因酒醉不予理
會，引起上訴人與陳俊生不悅，上午三時許被害人醒來，上訴人乃質問被害人，為何
陳俊生敬酒不喝，就是不給上訴人面子，遂與陳俊生共同毆打被害人（傷害部分已判
決確定）。上訴人另萌殺意，前往所取出其所有之一把瑞士刀，朝被害人左肩胛下
部及左背部各刺一刀，致左背部刺創約二×一×三公分，深入肺臟、左肩胛下部刺創
約四×二×四公分，亦傷及左下肺葉，造成左胸穿刺傷、血胸，腹腔淋巴結增生，陳
俊生見上訴人持刀刺殺被害人怕鬧出人命，即將上訴人手上之瑞士刀奪下，丟到外面
，之後，上訴人即叫被害人站好，如果坐下要剁下其一手一腳，並阻止其他人將被害
人送醫，直至同日上午五、六時，一行人始駕車將被害人載至雲林縣水林鄉土厝村十
三鄰大庄四十三號蘇恒達住處，嗣於同日上午八時許，李三連發現情況不對，而將被
害人送至私立中國醫藥學院北港附設醫院（下稱北港附設醫院）急救，至翌（二十四
）日下午五時十五分許，被害人終因傷重不治死亡等情。係以上開事實業據上訴人供
認持瑞士刀刺被害人背部一刀不諱，且經證人陳俊生、李景魏、李三連、呂奇修、王
凱俊、蘇恒達分別於一審偵、審中、警訊時供證無訛，而被害人確因左胸大量血胸、
左側胸部銳器創死亡，經檢察官督同法醫師檢驗並解剖，填製有相驗屍體證明書、驗
斷書、勘驗筆錄，復有被害人送至北港附設醫院就醫，診斷為左胸穿刺傷血胸，腹腔
淋巴結增生之診斷證明書、病歷表，經解剖後，台灣高等法院檢察署法醫中心高檢
醫鑑字第○四七九號鑑定書附卷可稽，以及行兇所用之瑞士刀一把扣案可證。被害人
之左上背部、左中外背部各有銳器創，均傷及左下肺葉，可見上訴人下手之重，用力
之猛。衡情，朝人身重要部位之背部、肩胛下部猛刺，自足以使人死亡為人盡皆知之
常識，上訴人自不能諉為不知，其行兇後又不將之送醫救治，叫被害人站立，足認上
訴人有殺人之犯意，而著手實施。為其所憑之證據及認定之理由。而以上訴人所辯：
沒有置被害人於死亡之意思，伊祇有刺被害人一刀而已，且由伊載離歡樂城ＫＴＶ時
，還問被害人有沒有怎樣。警訊時辯稱：伊拿起瑞士刀，原想嚇他，就刺了他一刀，
於第一審法院時辯稱：伊持瑞士刀時，因陳俊生將李清池推過來，以致瑞士刀插進被
害人背部云云，均係飾卸之詞，均非可採。上訴人載被害人離開歡樂城ＫＴＶ，往蘇
恒達住宅途中，在車上曾問被害人要不要緊，然上訴人既猛刺被害人左背部及左肩胛
下部各一刀後，不送醫救治，被害人亦因上訴人之行兇竟至死亡，該問話尚不影響上
訴人犯罪之成立。在理由內詳加指駁。核上訴人所為係犯刑法第二百七十一條第一項
之殺人罪，又上訴人於八十二年間，因違反麻醉藥品管理條例之罪，經台灣雲林地方
法院判處有期徒刑月，已於八十三年一月十五日執行完畢，於五年內又犯本件有期
徒刑以上之罪為累犯，除本刑為死刑、無期徒刑部分，依刑法第六十四條第一項、第
六十五條第一項不得加重外，有期徒刑部分加重其刑，因將第一審不當之判決撤銷，
適用刑法第二百七十一條第一項、第四十七條、第三十七條第一項、第三十八條第一
項第二款，論上訴人以殺人罪累犯，審酌其素行、犯罪動機、目的、手段、方法及其
他一切情狀，量處無期徒刑，並宣告褫奪公權終身，扣案之瑞士刀一把，係上訴人所
有供犯罪所用之物，應予宣告沒收。經核於法尚無違誤。按(一)、證人李景魏於檢察官
偵查時供稱：「甲○○拿刀殺李清池，刀子如何拿出來我未注意」，與證人陳俊生所
述甲○○進入所內，出來拿出刀子，係各自對上訴人持刀所見之情形為述，因各
人所見時間、地點不同，所以供證之詳細或簡略因而有差異，但均證明上訴人持刀殺
（刺）被害人，並無矛盾之處。(二)、上訴人是否具有殺意，抑或因傷害延誤送醫急救
而死亡，係事實審法院採證認事職權之行使，原判決就此已明上訴人持刀刺被害人
背部、肩胛部有使人死亡之故意，其得心證之理由，並無違誤，自不容任意指摘。(三)
、瑞士刀一把究屬何人所有﹖上訴人與陳俊生、李景魏供述不一，原判決依陳俊生所
述認定係上訴人所有，係事實審採證職權之運用；上訴人於駕駛自用車往蘇恒達住處
途中，在車內問被害人要不要緊﹖是否影響上訴人殺人之犯意，亦經原判決在理由內
說明不影響上訴人成立殺人罪之刑責。上訴意旨對原審調查證據後在理由內已說明取
捨及得心證之事項，仍予任意指摘原判決有未盡職權調查證據、理由不備、理由矛盾
，難認為有理由，應予駁回。
據上論結，應依刑事訴訟法第三百九十六條第一項，判決如主文。
中      華      民      國    八十七    年      七      月     十七     日
                              最高法院刑事第二庭
                                  審判長法官  施  文  仁
                                        法官  陳  炳  煌
                                        法官  張  淳  淙
                                        法官  洪  文  章
                                        法官  林  錦  芳
      右正本證明與原本無異
                                              書  記  官
中      華      民      國    八十七    年      七      月    二十二    日
